【裁判字號】    98,台上,5043
【裁判日期】    980903
【裁判案由】    強盜等罪
【裁判全文】
最高法院刑事判決            九十八年度台上字第五０四三號
上  訴  人  甲○○
選任辯護人  李克廉律師
上列上訴人因強盜等罪案件，不服台灣高等法院中華民國九十八
年六月十日第二審判決（九十七年度上訴字第二四八一號，起訴
案號：台灣基隆地方法院檢察署九十七年度偵字第二九一號），
提起上訴，本院判決如下：
    主  文
上訴駁回。
    理  由
壹、加重強盜部分：
按刑事訴訟法第三百七十七條規定：上訴於第三審法院，非以判
決違背法令為理由，不得為之；是提起第三審上訴，應以原判決
違背法令為理由，係屬法定要件。且必須依據卷內資料為具體之
指摘，並足據以辨認原判決已具備違背法令之形式，始屬相當。
又依刑事訴訟法第三百五十條、第三百六十一條、第三百六十二
條、第三百六十七條規定，不服地方法院之第一審判決而上訴者
，須提出上訴書狀，並應敘述具體理由，為上訴必備之程式。倘
所提出之書狀未敘述上訴理由，或僅曾以言詞陳述上訴理由者，
均應於上訴期間屆滿後二十日內補提理由書於第一審法院。第一
審法院經形式審查，認逾期未補提上訴理由者，應定期間先命補
正；逾期未補正者，為上訴不合法律上之程式，應以裁定駁回。
又雖已提出上訴理由，但所提非屬具體理由者，則由第二審法院
以上訴不合法律上之程式，判決駁回之。而所謂具體理由，必係
依據卷內資料或提出新事證，指摘或表明第一審判決有何採證認
事、用法或量刑等足以影響判決本旨之不當或違法，而構成應予
撤銷之具體事由，始足當之（例如依據證據法則具體指明原判決
所採證據何以不具有證據能力，或依憑卷證資料明確指出原判決
所為證據證明力之判斷如何違背經驗、論理法則等是）。若僅空
泛指摘原判決認事用法不當或量刑過重、過輕，而未依上述意旨
舉出具體事由；或形式上雖已指出具體事由，但該事由縱係屬實
，亦顯然不足以認為原判決有何不當或違法者（例如對於顯然無
調查必要之證據，法院未依聲請調查亦未說明理由，或原判決援
用證據不當，但除去該證據仍應為同一事實之認定等是），皆難
謂係具體理由，俾與第二審上訴制度旨在請求第二審法院撤銷、
變更第一審不當或違法之判決，以實現個案救濟之立法目的相契
合，並節制濫行上訴。本件原判決以檢察官不服第一審論上訴人
甲○○以意圖為自己不法之所有，攜帶兇器，以強暴致使不能抗
拒，而取他人之物二罪（均累犯），分別量處有期徒刑七年二月
及有期徒刑八年，並諭知扣案之西瓜刀一把沒收，連同上訴人同
案另犯加重竊盜罪（累犯）所處有期徒刑七月，合併定其應執行
之刑為有期徒刑十年，並諭知扣案西瓜刀一把沒收之判決，而於
民國九十七年五月八日向原審提起上訴書，但其上訴理由僅載稱
：「茲據被害人具狀請求上訴，略以：被告（指上訴人）原要私
下和解，惟卻不接聽電話，實無誠意和解，並希望於上訴審提起
附帶民事訴訟」云云（見原審卷第十四頁）。其上訴意旨顯未依
據卷內資料提出新事證指摘或表明第一審判決有何採證認事、用
法或量刑等足以影響判決本旨之不當或違法，而構成應撤銷之具
體事由。原判決因認檢察官在第二審之上訴不合法定要件，而予
以駁回，並不經言詞辯論為之，已詳敘其法律上之依據；從形式
上觀察，並無違背法令情形。按原判決既以檢察官在第二審之上
訴不合法定要件，而從程序上駁回其上訴，自無再為實體調查審
認之餘地。上訴意旨對原判決上述論斷究竟有何違背法令情形，
並未具體加以指摘，僅泛稱其罹患情感性精神病，須持續服藥始
能控制其行為，本件犯罪係因未持續服藥致行為失控而發生，顯
有認知功能障礙及精神耗弱之情形，原判決未予審酌並減輕其刑
，自有不當。又伊於九十八年六月九日原審審理中，因一時心神
喪失所為「撤回上訴」行為，應屬無效之行為。且伊既有心神喪
失之情形，原審未依法於其心神回復前停止審判，而逕予判決，
自有不當云云。其泛言指摘原判決調查未盡、量刑過重，而為實
體上之爭執，顯非適法之第三審上訴理由。又上訴人雖謂其於原
審「撤回上訴」係在心神喪失時所為，但並未提出相關證據以證
明上情，其空言作此主張，亦非合法之第三審上訴理由；而原判
決係以檢察官上訴不合法而在程序上駁回其上訴，既未進入實體
審理程序，自無所謂應否停止審判之問題。至上訴意旨雖又稱：
提起上訴未敘述上訴理由者，法院應先定期間命其補正，逾期未
補正者始得駁回其上訴。原審未通知伊補正上訴理由，卻謂伊逾
期未補正上訴理由，而逕予判決駁回其在第二審之上訴，亦有未
合云云。惟上訴人雖不服第一審判決而於九十七年五月一日提起
上訴，但嗣於原審九十八年六月九日審判期日聲明撤回其上訴，
有原審審判筆錄及其撤回上訴聲請書各一份附卷可稽（見原審卷
第一九八頁反面、第二○○頁）。本件原判決係專就檢察官上訴
未具體敘述上訴理由，認其上訴不合法而駁回其上訴，並非以上
訴人逾期未補正上訴理由而駁回其上訴。上訴意旨謂原判決以上
訴人逾期未補正上訴理由而駁回其上訴一節，顯屬誤會。自不足
據以辨認原判決已具備違背法令之形式。揆之首揭說明，其此等
部分上訴為違背法律上之程式，應併予駁回。
貳、加重竊盜部分：
按刑事訴訟法第三百七十六條所列各罪之案件，經第二審判決者
，不得上訴於第三審法院，法有明文。本件上訴人甲○○另被訴
加重竊盜部分，原判決係維持第一審依刑法第三百二十一條第一
項第三款論處罪刑之判決，而駁回檢察官在第二審之上訴，核屬
刑事訴訟法第三百七十六條第二款之案件，依首開說明，既經第
二審判決，自不得上訴於第三審法院，上訴人復對於此部分提起
上訴，顯為法所不許。其此部分上訴為不合法，亦應予駁回。
據上論結，應依刑事訴訟法第三百九十五條前段，判決如主文。
中    華    民    國  九十八  年    九    月    三    日
                      最高法院刑事第八庭
                          審判長法官  洪  文  章
                                法官  王  居  財
                                法官  郭  毓  洲
                                法官  黃  梅  月
                                法官  邱  同  印
      本件正本證明與原本無異
                                      書  記  官
中    華    民    國  九十八  年    九    月    七    日
                                                      Ｒ


司法院資訊處製作；財團法人民間司法改革基金會備份。
